【裁判字號】    98,台聲,1308
【裁判日期】    981231
【裁判案由】    請求確認土地所有權登記請求權存在聲請再審
【裁判全文】
最高法院民事裁定            九十八年度台聲字第一三○八號
聲  請  人  甲○○
            乙○○
            丙○○
            丁○○
共      同
訴訟代理人  呂傳勝律師
            王炳輝律師
上列聲請人因與相對人財政部國有財產局台灣中區辦事處等間請
求確認土地所有權登記請求權存在事件，對於中華民國九十八年
五月二十一日本院裁定（九十八年度台聲字第五一○號），聲請
再審，本院裁定如下：
    主  文
聲請駁回。
聲請訴訟費用由聲請人負擔。
    理  由
本件聲請人對本院九十八年度台聲字第五一○號確定裁定（下稱
原確定裁定）以有民事訴訟法第四百九十六條第一項第一款及第
四款所定事由，對之聲請再審，無非以：聲請人屢次聲請再審之
訴，均已敘明所依據之法規、證據、合乎論理法則、證據法則之
理由，然歷次再審裁判對聲請人所提依據法規、依據證據、合乎
論理法則、證據法則之理由，皆不為採證或依法依理提出反駁，
顯然不當適用土地法第二條第一項第三類交通水利用地定義之明
文規定，並有不適用土地法施行法第四條土地分目規定，及違法
不當適用土地法第四十一條前段係該法第二條第一項第三類交通
水利用地始得免予編號登記之規定與不適用同條後段規定，而有
消極不適用民法第七百六十九條時效取得所有權之規定，原確定
裁定有適用法規顯有錯誤之再審事由。又原確定裁定審判長朱建
男曾參與本院九十二年度台上字第二○二四號確定判決、九十四
年度台再字第二八號確定判決及九十五年度台再字第三一號確定
判決；法官顏南全曾參與九十四年度台再字第五○號民事判決及
九十五年度台再字第三一號確定判決；法官沈方維曾參與九十三
年度台再字第四一號確定判決；法官陳淑敏曾參與九十四年度台
再字第五○號民事判決、九十五年度台再字第五二號確定判決、
九十五年度台再字第五三號確定裁定、九十七年度台再字第一號
確定判決及九十七年度台聲字第三二號確定裁定；法官陳碧玉曾
參與九十五年度台再字第一號確定判決、九十六年度台再字第三
一號確定判決及九十六年度台聲字第三八六號確定裁定，而有依
法律應迴避之法官參與裁判之再審事由等詞，為其論據。
按民事訴訟法第四百九十六條第一項第一款所謂適用法規顯有錯
誤，係指確定裁判所適用之法規，顯然不合於法律規定，或與司
法院現尚有效及大法官會議之解釋，或本院現尚有效之判例顯然
違反，或消極的不適用法規，顯然影響裁判者而言。不包括裁判
不備理由之情形在內。本件聲請人對於原確定裁定，主張有民事
訴訟法第四百九十六條第一項第一款所定事由，對之聲請再審，
無非以伊屢次聲請再審，均於再審書狀敘明不服前審裁判不服之
理由，及符合該款所定再審之事由與具體情事，原確定裁定未對
之審查敘明，有適用法規顯有錯誤云云，為其論據。惟查聲請人
所述核屬漏未斟酌證據或不備理由，與適用法規顯有錯誤有間。
次按對於確定裁定聲請再審者，其參與該裁定之法官，依民事訴
訟法第三十二條第七款規定，於再審程序，固應自行迴避，但其
迴避以一次為限。此有司法院大法官釋字第二五六號解釋謂：民
事訴訟法第三十二條第七款關於法官應自行迴避之規定，乃在使
法官不得於其曾參與之裁判之救濟程序執行職務，以維審級之利
益及裁判之公平。因此，法官曾參與訴訟事件之前審裁判或更審
前之裁判者，固應自行迴避。對於確定終局判決提起再審之訴者
，其參與該確定終局判決之法官，於再審程序，亦應自行迴避，
惟其迴避以一次為限等語為憑。查聲請人前對本院九十二年度台
上字第二○二四號確定判決提起再審之訴，經本院以九十三年度
台再字第四一號確定判決駁回後，又對該第四一號判決提起再審
之訴，經本院以九十四年度台再字第二八號確定判決駁回，再對
該第二八號判決提起再審之訴，由本院以九十四年度台再字第五
○號判決將之廢棄，另以九十五年度台再字第一號確定判決駁回
其再審之訴。聲請人復對該第一號判決提起再審之訴，仍經本院
以九十五年度台再字第三一號確定判決駁回，聲請人續對第三一
號判決提起再審之訴，本院以九十五年度台再字第五二號確定判
決及九十五年度台再字第五三號確定裁定駁回，聲請人更對第五
二號判決提起再審之訴，經本院以九十六年度台再字第三一號確
定判決駁回，聲請人對該第三一號判決提起再審之訴，經本院以
九十七年度台再字第一號確定判決駁回，聲請人對該第一號判決
提起再審之訴，本院以九十七年度台再字第三四號確定判決駁回
，聲請人對該第三四號判決提起再審之訴，本院以九十八年度台
再字第一號確定判決駁回，聲請人對該第一號判決提起再審之訴
，經本院九十八年度台再字第二一號確定判決予以駁回。另聲請
人對本院九十五年度台再字第五三號確定裁定聲請再審，經本院
以九十六年度台聲字第三八六號確定裁定駁回，聲請人對該裁定
聲請再審，本院以九十七年度台聲字第三二號確定裁定駁回，聲
請人對該裁定聲請再審，本院以九十七年度台聲字第五二九號確
定裁定駁回，聲請人又對該裁定聲請再審，本院以九十八年度台
聲字第五號確定裁定駁回，聲請人再對該裁定聲請再審，原確定
裁定予以駁回。本件參與原確定裁定之審判長、法官，雖曾參與
部分前開裁判復參與後續再審之裁判，惟均無接續於次一再審事
件再參與裁判之情形。揆諸前揭說明，自無違背關於法官迴避之
法律規定或解釋意旨等情事。聲請人指參與原確定裁定之上開審
判長、法官，有民事訴訟法第四百九十六條第一項第四款規定依
法律應迴避之法官參與裁判之再審事由，係誤解上述司法院大法
官釋字第二五六號解釋意旨。原確定裁定駁回聲請人再審之聲請
，無悖於司法院大法官釋字第二五六號解釋意旨。聲請人指摘原
確定裁定有適用法規顯有錯誤之再審事由，執以聲請再審，亦難
認為有理由。聲請人就原確定裁定所陳再審事由，既無理由，其
再審書狀其餘對前訴訟程序確定裁判表明不服之理由，自無加以
論述之必要，附此指明。
據上論結，本件聲請為無理由。依民事訴訟法第九十五條、第七
十八條，裁定如主文。
中    華    民    國  九十八  年   十二   月  三十一  日
                      最高法院民事第七庭
                          審判長法官  劉  福  聲
                                法官  鄭  玉  山
                                法官  黃  義  豐
                                法官  劉  靜  嫻
                                法官  袁  靜  文
      本件正本證明與原本無異
                                      書  記  官
中    華    民    國  九十九  年    一    月   十三   日
                                                    m

司法院資訊處製作；財團法人民間司法改革基金會備份。
